臺灣高等法院臺中分院刑事判決　　　　　　　　　　九十三年度上易字第六一一號
　　上　訴　人　臺灣台中地方法院檢察署檢察官
　　被　　　告　乙○○
右上訴人因被告詐欺案件，不服臺灣台中地方法院九十二年度易緝字第五三八號中華
民國九十三年三月三十一日第一審判決（起訴案號：臺灣台中地方法院檢察署八十六
年度偵字第一四六五四號），提起上訴，本院判決如左：
    主      文
上訴駁回。
    理      由
一、公訴意旨略以：被告乙○○於民國八十五年十一月二十八日，向臺中區中小企業
    銀行信託部（以下簡稱中小企銀）(現改制為臺中商業銀行股份有限公司)申請信
    用卡，其後竟意圖為自己不法之所有，明知無支付能力且無付款之意思，基於概
    括之詐欺犯意，自八十六年二月二十三日起至同年三月二十三日止，連續持用上
    開信用卡向中小企銀之特約商店刷卡消費，消費金額共計新臺幣（下同）十四萬
    六千四百六十九元，中小企銀依約代被告給付上開消費金額後，被告竟未付款予
    發卡銀行即中小企銀，且隱匿無蹤，中小企銀至此始知受騙，因認被告涉有刑法
    第三百三十九條第一項之詐欺取財罪嫌等語。
二、按犯罪事實應依證據認定之，無證據不得認定犯罪事實；又不能證明被告犯罪或
    其行為不罰者應諭知無罪之判決。刑事訴訟法第一百五十四條第二項、第三百零
    一條第一項分別定有明文；「認定犯罪事實所憑之證據，雖不以直接證據為限，
    間接證據亦包括在內；然而無論直接或間接證據，其為訴訟上之證明，須於通常
    一般之人均不致有所懷疑，而得確信其為真實之程度者，始得據為有罪之認定，
    倘其證明尚未達到此一程度，而有合理之懷疑存在時，事實審法院復已就其心證
    上理由予以闡述，敘明其如何無從為有罪之確信，因而為無罪之判決，尚不得任
    意指為違法。」最高法院七十六年度台上字第四九八六號判例意旨足資參照。又
    刑法第三百三十九條第一項之詐欺取財罪，以行為人意圖為自己或第三人不法之
    所有，以詐術使人將本人或第三人之物交付為要件。所謂以詐術使人交付，必須
    被詐欺人因其詐術而陷於錯誤，若其所用方法，不能認為詐術，亦不致使人陷於
    錯誤，即不構成該罪，最高法院四十六年度台上字第二六０號判例亦揭示甚詳。
三、公訴人認為被告涉有前揭詐欺罪嫌，無非以右揭事實，除告訴人之指訴外，復有
    信用卡申請書影本、信用卡消費明細表附卷足稽，參以被告前述所消費之金額，
    一個月高達十四萬六千四百六十九元，且並非生活所必需，其消費後竟分文未付
    ，而逃避無蹤，顯具有不法所有之意圖等情為論據；訊據被告乙○○雖坦承其自
    八十六年二月二十三日起至同年三月二十三日止，連續持用上開信用卡向告訴人
    中小企銀之特約商店刷卡消費，消費金額合計十四萬六千四百六十九元，告訴人
    依約代為給付上開消費金額後，其未付款予告訴人等情屬實，惟堅決否認詐欺犯
    行，辯稱：伊並無詐騙告訴人之意思，伊原在水電公司上班，非無付款能力，是
    因公司老闆積欠伊二個月的薪資未發，逕自他去，伊亦因而失業，且自己的錢被
    老闆騙去投資，沒有拿回來，才未能清償欠款，至於其他行庫部分如中國國際商
    業銀行股份有限公司（以下簡稱中國國際商銀）、香港上海匯豐銀行臺北分行（
    以下簡稱匯豐銀行）及中國信託商業銀行（以下簡稱中國商銀），伊亦非完全未
    繳付刷卡之悄費款，上開自八十六年二月二十三日起至同年三月二十三日止所累
    欠之消費額，較往常為多，則係因該段時期適逢農曆過年期間所致，並非出於不
    法所之意圖等語。
四、經查：
（一）被告自八十六年二月二十三日起至同年三月二十三日止，以告訴人核發之信用
      卡消費，計十四萬六千四百六十九元，經告訴人先行代付後，被告迄今未清償
      告訴人等情，業據被告自承在卷，核與告訴人指訴情節相符，復有信用卡申請
      書、信用卡消費明細表等附卷可按，此部分事實應可認定；惟查，被告係於八
      十五年十一月二十八日即向告訴人申請信用卡使用，且被告自八十六年一月六
      日起至同年一月二十日止，計消費五千九百十元，自八十六年二月一日起至同
      月二日止計消費一萬七千五百二十三元，已各於八十六年二月十七日及同年三
      月十日繳清消費款，有台中銀行信用卡消費明細表二紙在卷足稽（原審第五三
      八號卷第三十九頁、第四十頁），按信用卡本身功能即係先消費後付款，一般
      人於消費之初，原即無須預付消費款，只須在銀行通知繳納墊款時，再行付款
      即可，於銀行通知繳款時，如因其他事故致無法付款，尚不得即謂其於刷卡消
      費當時，即有何詐欺之意圖；本件被告於案發前累計二期之消費額共計一萬七
      千五百二十三元，均有按期繳款，與一般信用卡之使用情形並無異常。
（二）參以原審向財團法人金融聯合徵信中心、匯豐銀行、中國商銀及中國國際商銀
      函查被告使用各該銀行信用卡消費之歷史資料及嗣遭強制停卡之時間及原因結
      果：匯豐銀行信用卡係於八十五年七月二十九日啟用至八十六年二月二十四日
      止均有繳納部分消費款，自八十六年四月十二日該期之後即未再繳納何款項，
      而於八十六年七月十六日強制停卡，至今積欠款項計八萬零一百八十一元；中
      國商銀信用卡係於八十五年七月二十九日啟用至八十六年二月二十五日，亦有
      繳納部分款項，自八十六年四月十三日起即未再繳款，並於八十六年六月二十
      一日強制停卡，至今欠款計八萬四千零八十四元；中國國際商銀係於八十五年
      八月二十二日啟用至八十六年三月十一日止，均有繳納部分消費款之紀錄，於
      八十六年六月十九日強制停卡，有上開銀行函覆之信用卡申請表、消費明細表
      等件在卷可查，被告均係自八十六年四月間始未能繳納信用卡款項或最低付款
      金額，被告所稱其係因老闆連續二個月未支付薪資予伊，及自己所有之存款為
      老闆騙去投資，始無法繳納消費款等語，尚非然全無據。
（三）國曆二月間，一般為農曆春節，依據國人之消費習慣，均有比較多之支出，本
      件被告於八十六年二月二十三日日起同年三月二十三日止，消費雖比前期為多
      ，惟因適逢農曆春節期間，尚難遽予認定被告於該段期間有較高之消費額，即
      係基於詐欺取財之不法所有意圖。
（四）此外，復查無其他任何積極之證據，足認被告有上述犯行，原審以不能證明被
      告犯罪而諭知無罪之判決，核無不合，檢察官上訴意旨略以被告異常消費，顯
      有不法所有之意圖云云，指摘原判決不當，難謂有理由，應予駁回。
五、據上論斷，應依刑事訴訟法第三百六十八條，判決如主文。
本案經檢察官甲○○到庭執行職務。
中      華      民      國      九十三  年      八      月      二十六  日
                                臺灣高等法院臺中分院刑事第十庭
                                      審判長法  官　林　照　明
                                            法　官　王      銘
                                            法  官  林  清  鈞
右正本證明與原本無異。
不得上訴。
            書記官  劉  恆  宏
中      華      民      國      九十三  年      九      月      六      日
                                                                        Ａ
